【裁判字號】    97,台上,6318
【裁判日期】    971205
【裁判案由】    殺人等罪
【裁判全文】
最高法院刑事判決            九十七年度台上字第六三一八號
上  訴  人  甲○○
上列上訴人因殺人等罪案件，不服台灣高等法院台中分院中華民
國九十七年八月十四日第二審更審判決（九十七年度上重更(一)字
第三一號；起訴案號：台灣台中地方法院檢察署九十六年度偵字
第一六五二三、一九八三０號），提起上訴，本院判決如下：
    主  文
原判決撤銷，發回台灣高等法院台中分院。
    理  由
本件原判決維持第一審論處上訴人甲○○殺人、遺棄屍體等罪之
科刑判決，駁回其在第二審之上訴。固非無見。
惟查：(一)被告以外之人於審判外之言詞或書面陳述，除法律有規
定者外，不得作為證據，刑事訴訟法第一百五十九條第一項定有
明文。所謂法律有規定者，即包括同法第一百五十九條之一至之
五所規定傳聞證據具有證據能力之例外情形。而檢察官履勘犯罪
現場所製作之勘驗筆錄，為傳聞證據。且司法警察（官）因勘察
犯罪現場所製作之「勘察或現場報告」，為司法警察（官）單方
面就現場所見所聞記載之書面報告，亦屬於被告以外之人在審判
外之書面陳述。採為證據，均須符合法律所規定之例外情形，方
得認其審判外之陳述有證據能力，並須於判決中具體說明其符合
傳聞證據例外可信之情況及心證理由，否則即有判決不備理由之
違誤。原判決採納台灣台中地方法院檢察署檢察官履勘現場筆錄
、台中縣警察局現場勘察報告，為認定上訴人有殺人犯行之證據
（理由貳、二(一)），並以偵查卷附之刑案現場測繪圖，為上訴
人自白遺棄屍體犯行之補強證據（理由貳、二(二)）。然就上揭證
據如何符合傳聞例外之規定而有證據能力一節，未為任何說明，
遽採為認定犯罪事實之基礎，自有理由不備之違法。(二)科刑判決
書記載之犯罪事實，為論罪科刑適用法律之基礎，故凡於適用法
令有關之事項，必須詳加認定明確記載，然後於理由內敘明犯罪
事實所憑之證據及其認定之理由，使事實與理由互相一致，方為
合法。經查，原判決事實欄記載「……李卓霜旋於同日上午九時
二十九分許，再度撥打電話予其女兒李招治，告知已尋獲其上開
證件，並抱怨甲○○偷其國民身分證、健保卡、現金、存摺等物
等語，此時在一旁之甲○○聞言大怒，長期對李卓霜不滿之怨恨
湧上心頭，竟頓萌生殺人之犯意……」等情，似認上訴人於民國
九十六年六月二十九日上午九時許，已萌生殺人之犯意。然原判
決理由欄貳、二(一)復依上訴人於九十六年七月四日第一審羈押
訊問時之供詞，說明被害人李卓霜於九十六年六月二十九日下午
一時許，走至二樓往一樓之樓梯口處時，上訴人基於殺人之故意
，將被害人推往一樓云云，則似謂上訴人之殺人犯意萌於同日下
午一時許。就上訴人何時萌生殺人犯意一節，事實欄之記載與理
由欄內之說明，前後顯非一致，非無理由矛盾之違誤。(三)事實審
法院對於案內一切證據，除認為不必要者外，均應詳為調查，以
期發見真實，如有應行調查之證據未依法調查，逕為判決，即難
謂無應於審判期日調查之證據而未予調查之違法。原判決依憑上
訴人之自白與台灣台中地方法院檢察署檢察官勘驗筆錄、同署法
醫驗斷書、相驗屍體證明書、法務部法醫研究所鑑定報告書、解
剖報告、相驗照片及內政部警政署刑事警察局九十六年七月三十
一日刑醫字第０九六０一００七四三號鑑驗書等證據，認定上訴
人有原判決事實欄所載先將被害人由二樓推落一樓，繼持菜刀向
被害人揮砍，造成被害人身體受有瘀傷及十五處刀傷等之殺人犯
行。然稽之上揭內政部警政署刑事警察局鑑驗書之記載，在上訴
人與被害人住處客廳安全帽帽緣採得血跡ＤＮＡ與上訴人ＤＮＡ
─ＳＴＲ型別相同，另在上訴人穿著短褲正面標示處採得之血跡
ＤＮＡ─ＳＴＲ型別為混合型，不排除主要混有被害人與上訴人
ＤＮＡ（警局卷第二五六頁）。而依原判決事實欄之記載，似未
認定上訴人於行兇過程身體有受傷之情事，上揭上訴人血跡反應
之成因為何？上訴人於第一審所為「手受傷是因為案發當日，我
搬水溝蓋，因為我要清洗血跡，而浴室的排水孔不通，所以要通
後面的水溝，所以我去搬水溝蓋才割傷左手的食指、中指、手腕
等。」「（殺你婆婆的菜刀事後有無清洗）有，當時我有流血，
所以也有沾到那把菜刀，當時我的手指破很大的洞。」云云（第
一審卷第八十四頁），是否與實情相合？與上訴人行兇過程之認
定，非無關聯。原審未為勾稽釐清，逕採上揭內政部警政署刑事
警察局之鑑驗書為認定上訴人犯行之證據，自有證據調查未盡之
違法。上訴意旨指摘原判決違背法令，尚非全無理由，應認原判
決仍有撤銷發回更審之原因。
據上論結，應依刑事訴訟法第三百九十七條、第四百零一條，判
決如主文。
中    華    民    國  九十七  年   十二   月    五    日
                      最高法院刑事第六庭
                          審判長法官  洪  清  江
                                法官  韓  金  秀
                                法官  林  勤  純
                                法官  李  錦  樑
                                法官  陳  國  文
      本件正本證明與原本無異
                                      書  記  官
中    華    民    國  九十七  年   十二   月   十一   日
                                                      Ｑ


司法院資訊處製作；財團法人民間司法改革基金會備份。
